【裁判字號】    97,聲繼,34
【裁判日期】    971014
【裁判案由】    聲明繼承
【裁判全文】
臺灣臺中地方法院民事裁定              97年度聲繼字第34號
聲  明  人  甲○○
即  繼承人
代  理  人  丙○○
                      號
上列聲明人聲明繼承遺產事件，本院裁定如下：
    主  文
聲明駁回。
程序費用由聲明人負擔。
    理  由
一、本件聲明意旨略以：被繼承人乙○○（男、民國十年二月十
    一日出生、生前設籍居住臺中縣大雅鄉○○村○○路二七二
    號）於九十五年四月二十一日死亡，在台並無得為繼承之親
    屬。被繼承人死亡後在台灣地區留有遺產，現由台中縣榮民
    服務處保管中。聲明人為被繼承人之胞弟，居住大陸地區，
    依法對於被繼承人乙○○在台灣地區之遺產有繼承權。爰依
    台灣地區與大陸地區人民關係條例第六十六條暨施行細則第
    四十三條規定，檢具被繼承人除戶戶籍謄本、繼承系統表、
    往來書信及經財團法人海峽交流基金會驗證之大陸地區重慶
    市彭水苗族土家族自治縣公證處作成之親屬關係公證書暨委
    託書、聲明人中華人民共和國居民身份證等文件，向本院聲
    明繼承之意思表示等情。
二、按被繼承人為大陸地區人民者，關於繼承，依該地區之法律
    ，但在臺灣地區之遺產，適用臺灣地區之法律，臺灣地區與
    大陸地區人民關係條例第六十條定有明文。惟按我國民法第
    一千一百四十八條前段規定，繼承人自繼承開始時，除本法
    另有規定外，承受被繼承人財產上之一切權利義務。同法第
    一千一百三十八條規定，遺產繼承人，除配偶外，依左列順
    序定之：（一）直系血親卑親屬。（二）父母。（三）兄弟
    姐妹。（四）祖父母。故兄弟姐妹為我國法所定之繼承人之
    一。本件聲明人主張其為被繼承人乙○○在大陸地區之胞弟
    ，固據提出大陸地區四川省重慶市彭水苗族土家族自治縣公
    證處（二００七）渝彭證字第五四號親屬關係公證書、財團
    法人海峽交流基金會（九六）中核字第０五四六九０號證明
    書及往來書信等為證。惟查，被繼承人乙○○生前留有代筆
    遺囑，其內容記載「３、我在大陸四川省有個弟弟冉莫權，
    我的餘額退伍金，由弟領取」等語，此有行政院國軍退除役
    官輔導委員會臺中縣榮民服務處九十七年七月十六日中縣處
    善字０九七０００三七七二號函所附被繼承人之代筆遺囑一
    份在卷可稽；又本院依職權調閱被繼承人乙○○之軍籍資料
    ，其家屬欄記載「父國家、母黃氏、兄莫父、弟莫泉」，亦
    有國防部陸軍司令部人事軍務處九十七年七月二十一日國陸
    人勤字第０九七００一四八五五號函所附軍籍卡片在卷可憑
    ；另被繼承人乙○○生前赴大陸地區探親時所填寫之登記表
    ，被探人為其兄弟冉木生，有內政部入出國及移民署九十七
    年七月二十一日移署資處永字第０九七一一二九七九三０號
    函所附大陸探親登記表在卷可參，凡此均與聲明人主張其為
    被繼承人之胞弟，顯然不符，是依聲明人提出之證據尚不足
    以證明其即為被繼承人之胞弟。從而，聲明人本於臺灣地區
    與大陸地區人民關係條例第六十六條之規定，向本院為繼承
    之表示，尚非有據，其聲明於法不合，應予駁回。
三、依非訟事件法第二十一條第一項前段，裁定如主文。
中    華    民    國    97    年    10    月    14    日
                  家事法庭      法  官  王靜秋
以上正本係照原本作成。
如對本裁定抗告須於裁定送達後十日內向本院提出抗告狀（須附
繕本）。
中    華    民    國    97    年    10    月    14    日
                                書記官  楊金池


司法院資訊處製作；財團法人民間司法改革基金會備份。
